---
title: "Ocena skuteczności technologii DoubleBulb i CoatItYourself w wydłużaniu czasu życia żarówek
Wpływ zastosowanych innowacji na żywotność i opłacalność żarówek LaLuz"
author: "Viktoriia Lahoda"
date: "`r Sys.Date()`"
output: html_document
css: style.css
---

```{r setup, include=FALSE}
knitr::opts_chunk$set(echo = TRUE)
```

# Wstęp

Celem tego dokumentu jest analiza danych dotyczących czasu życia żarówek produkowanych przez firmę LaLuz. Producent wprowadził na rynek dwa innowacyjne rozwiązania technologiczne mające na celu zwiększenie trwałości żarówek: model o podwójnej szklanej bańce (*DoubleBulb*) oraz spray zwiększający szczelność żarówek (*CoatItYourself*). Oba rozwiązania zostały przetestowane w warunkach rzeczywistych w celu oceny ich skuteczności.

W ramach analizy odpowiedziano na następujące pytania:

1. Czy żarówki *DoubleBulb* mają dłuższy średni czas życia w porównaniu do żarówek standardowych?
2. Czy stosowanie sprayu *CoatItYourself* wydłuża czas życia żarówek, niezależnie od ich typu?
3. Czy korzystanie z tych innowacyjnych rozwiązań jest ekonomicznie uzasadnione?
4. Jakie zmiany można zaproponować producentowi, aby poprawić użyteczność oraz opłacalność stosowania sprayu?

Dane do analizy zostały dostarczone w formacie CSV i obejmują wyniki eksperymentu z 400 żarówkami, w którym testowano różne kombinacje typów żarówek oraz użycia sprayu. Dokument ten powstał w formacie RMarkdown i prezentuje wszystkie kroki analizy w sposób szczegółowy i transparentny, zgodnie z wymogami redakcji.

Każdy etap analizy danych został przeprowadzony z użyciem języka R. Obejmuje to wczytanie danych, eksplorację, wizualizację oraz zastosowanie odpowiednich testów statystycznych, które umożliwiły wyciągnięcie wniosków. Na podstawie analizy przedstawiono rekomendacje zarówno dla konsumentów, jak i dla producenta żarówek.

# Dane z badania

400 żarówek, po 200 standardowych oraz *DoubleBulb*, zostało zakupionych przez nasz zespół. 100 żarówek każdego typu było użytkowanych normalnie, a pozostałe 100 pokryto sprayem *CoatItYourself*, przestrzegając zaleceń producenta dotyczących jego użytkowania. Dane zostały pobrane z [tej strony](https://mimuw.edu.pl/~szym/laluz.csv). W pliku jako separator użyto ";". Ponadto wszystkie dane tekstowe zostały wczytane jako faktory, co ułatwia ich grupowanie i filtrowanie.

```{r}
data <- read.csv("https://mimuw.edu.pl/~szym/laluz.csv", sep = ";", stringsAsFactors=TRUE)
head(data)
summary(data)
```

Przed przystąpieniem do analizy konieczne było przygotowanie danych. Po pierwsze, zapisałyśmy cenę sprayu *CoatItYourself* podaną w tabeli, a następnie usunęłyśmy wiersz z tymi danymi, aby nie zakłócał obliczeń. Następnie usunęłyśmy piątą kolumnę, która zawierała liczne brakujące dane i nie była potrzebna do analizy.

```{r}
#czyszczenie danych
CoatItYourself_price <- data[401, "price_in_PLN"]
data <- data[-401, ] 
data <- data[ ,-5] 
summary(data)
```

# Weryfikacja danych odstających

Aby zweryfikować dane odstające, stworzyłyśmy wykres pudełkowy.

```{r}
old_colnames <- colnames(data)
data[ , ncol(data) + 1] <- paste(data[["product_type"]], data[["sprayed"]])
colnames(data) <- c(old_colnames, "product_type_sprayed")
data[["product_type_sprayed"]] <- factor(data[["product_type_sprayed"]], levels = c("regular bulb none", "regular bulb CoatItYourself", "DoubleBulb none", "DoubleBulb CoatItYourself"))

type_sprayed_list <- list()
for (each in levels(data[["product_type_sprayed"]])) {
  type_sprayed_list[[each]] <- data[data[, "product_type_sprayed"] == each, "time_in_hours"]
}

graphic_colors <- palette.colors(palette = "Okabe-Ito")[3:7]

boxplot(type_sprayed_list, 
        col = graphic_colors, 
        cex.axis = 0.7,
        main = "Zależność czasu od typu żarówek i użycia CoatItYourself")
```

Na wykresie widać pięć punktów odstających. Są to:
- Dwie obserwacje dla zwykłej żarówki z *CoatItYourself*;
- Jedna obserwacja dla *DoubleBulb* bez sprayu;
- Dwie obserwacje dla *DoubleBulb* z *CoatItYourself*.

Usunęłyśmy dwie najbardziej odstające wartości:
- `time_in_hours = 9645.4` dla zwykłej żarówki z *CoatItYourself*;
- `time_in_hours = 31869.6` dla *DoubleBulb* bez sprayu.

Pozostałe rzekomo odstające obserwacje to `time_in_hours = 10199.5` i `time_in_hours = 9110.8` dla *DoubleBulb* z *CoatItYourself* oraz `time_in_hours = 1250.8` dla zwykłej żarówki z *CoatItYourself*. Zachowałyśmy te obserwacje , ponieważ nie odstawały za bardzo od obserwcji innych typów żarówek. Uważamy, że jest to reprezentatywne też dlatego, że zachowałyśmy zarówno dane odstające powyżej pozostałych jak i poniżej.

```{r}
data <- data[-296, ]
data <- data[-288, ]
summary(data)
```

Po przygotowaniu danych ponownie zweryfikowałyśmy wykres pudełkowy:

```{r}
type_sprayed_list <- list()
for (each in levels(data[["product_type_sprayed"]])) {
  type_sprayed_list[[each]] <- data[data[, "product_type_sprayed"] == each, "time_in_hours"]
}

boxplot(type_sprayed_list, 
        col = graphic_colors, 
        cex.axis = 0.7,
        main = "Zależność czasu od typu żarówek i użycia CoatItYourself")
```
Wykres wskazuje na znaczące różnice między zwykłymi żarówkami a *DoubleBulb*. Czyli, patrząc na ten wykres, można dojść do wniosku że żarówki *DoubleBulb* działają dłużej niż żarówki zwykłe.

Jeżeli chodzi o wykorzystanie sprayu to różnice między żarówkami pokrytymi sprayem a tymi bez sprayu nie są jednoznaczne. Widać, że w przypadku zwykłych żarówek wygląda na to, że spray przedłuża czas życia. W przypadku żarówek *DoubleBulb* z wykresu widzimy, że czas życia żarówek bez sprayu i ze sprayem jest raczej taki sam.

Wszystkie te założenia zostały zweryfikowane statystycznie.

# Filtrowanie danych

Aby ułatwić wykonanie i interpretację testów statystycznych, dane podzieliłyśmy na podzbiory według typu żarówki i użycia sprayu:
```{r}
regular_bulb <- subset(data, data[["product_type"]] == "regular bulb")
regular_bulb_not_sprayed <- subset(regular_bulb, regular_bulb[["sprayed"]] == "none")
regular_bulb_sprayed <- subset(regular_bulb, regular_bulb[["sprayed"]] == "CoatItYourself")

double_bulb <- subset(data, data[["product_type"]] == "DoubleBulb")
double_bulb_not_sprayed <- subset(double_bulb, double_bulb[["sprayed"]] == "none")
double_bulb_sprayed <- subset(double_bulb, double_bulb[["sprayed"]] == "CoatItYourself")

sprayed_bulbs <- subset(data, data[["sprayed"]] == "CoatItYourself")
not_sprayed_bulbs <- subset(data, data[["sprayed"]] == "none")
```

# 1.Czy rzeczywiście żarówki o podwójnej bańce mają dłuższy średni czas życia niż żarówki o pojedynczej bańce?

Na wykresie widziałyśmy, że istnieją różnice i że wydaje się, że żarówki o podwójnej bańce mają dłuższy czas życia niż żarówki o pojedyńczej bańce, ale dla wiarygodności danych przeprowadziłyśy też test statystyczny. 

**Hipotezy badawcze**

$H_0$: Żarówki o podwójnej bańce mają taki sam średni czas życia jak i żarówki o pojedyńczej bańce bez spraya.

$H_1$: Żarówki o podwójnej bańce mają dłuższy średni czas życia niż żarówki o pojedynczej bańce bez spraya.

Najpierw musiałyśmy wybrać który test statystyczny wykorzystać, więc sprawdziłyśmy założenie dla testu t-studenta czyli czy jest rozkład zbliżony do normalnego. Wykorzystałyśmy dla tego test Shapiro-Wilka. Przyjęłyśmy poziom istotności $\alpha = 0.05$, co oznacza, że hipoteza zerowa zostanie odrzucona, jeśli wartość p-value będzie mniejsza lub równa temu poziomowi.

$H_0$: Czas życia żarówek jest rozkładem zbliżonym do normalnego.

$H_1$: Czas życia żarówek nie jest rozkładem zbliżonym do normalnego.


```{r}
shapiro.test(regular_bulb$time_in_hours)
shapiro.test(double_bulb$time_in_hours)
```
Jak widać w przypadku zwykłych żarówek nie możemy odrzucić hipotezy zerowej, czyli rozkład czasu życia tych żarówek jest zbliżony do rozkładu normalnego. Ale już w przypadku żarówek *DoubleBulb* p-value < 0.05, czyli odrzucamy hipotezę zerową, przyjmujemy alternatywną (Rozkład czasu życia żarówek *DoubleBulb* nie jest zbliżony do rozkładu normalnego).

W takim przypadku nie możemy skorzystać się z testu t-Studenta.

Do weryfikacji hipotez zdecydowałyśmy zastosować nieparametryczny test U Manna-Whitneya, który nie wymaga założenia normalności rozkładu i pozwala na porównanie dwóch niezależnych grup. Przyjęłyśmy poziom istotności $\alpha = 0.05$, co oznacza, że hipoteza zerowa zostanie odrzucona, jeśli wartość p-value będzie mniejsza lub równa temu poziomowi.

```{r}
alpha <- 0.05

test <- wilcox.test(double_bulb$time_in_hours,regular_bulb$time_in_hours, alternative="greater")
  
print(paste("Uzyskano p-value:", test$p.value))
  
if (test$p.value <= alpha) {
  print(paste("Odrzucamy hipotezę zerową, przyjmujemy hipotezę alternatywną: Żarówki o podwójnej bańce mają dłuższy średni czas życia niż żarówki o pojedynczej bańce."))
} else {
    print(paste("Nie można odrzucić hipotezy zerowej dla tego testu"))
}
```

Wyniki wskazują, że średni czas życia żarówek o podwójnej bańce jest statystycznie dłuższy niż średni czas życia żarówek o pojedynczej bańce.

# 2.Czy rzeczywiście spray przedłuża średni czas życia żarówki? Obu typów?

Z wykresu wykorzystanego powyżej ("Zależność czasu od typu żarówek i użycia CoatItYourself") pamiętamy, że wyglądało na to, że spray nie przedłuża czasu życia żarówek *DoubleBulb*. Zdecydowałyśmy to sprawdzić statystycznie.

### Żarówki *DoubleBulb*

Najpierw musiałyśmy wybrać który test statystyczny wykorzystać, więc sprawdziłyśmy założenie dla testu t-studenta czyli czy jest rozkład zbliżony do normalnego. Wykorzystałyśmy dla tego test Shapiro-Wilka. Przyjęłyśmy poziom istotności $\alpha = 0.05$, co oznacza, że hipoteza zerowa zostanie odrzucona, jeśli wartość p-value będzie mniejsza lub równa temu poziomowi.

$H_0$: Czas życia żarówek *DoubleBulb* bez sprayu i ze sprayem jest rozkładem zbliżonym do normalnego.

$H_1$: Czas życia żarówek *DoubleBulb* bez sprayu i ze sprayem nie jest rozkładem zbliżonym do normalnego.

```{r}
shapiro.test(double_bulb_sprayed$time_in_hours)
shapiro.test(double_bulb_not_sprayed$time_in_hours)
```
Jak widać w przypadku żarówek *DoubleBulb* ze sprayem nie możemy odrzucić hipotezy zerowej, czyli rozkład czasu życia tych żarówek jest zbliżony do rozkładu normalnego. Ale już w przypadku żarówek *DoubleBulb* bez sprayu p-value < 0.05, czyli odrzucamy hipotezę zerową, przyjmujemy alternatywną (Rozkład czasu życia żarówek *DoubleBulb* nie jest zbliżony do rozkładu normalnego).

W takim przypadku zdecydowałyśmy, że test t-Studenta nie będzie najlepszą opcją.

Do weryfikacji hipotez zdecydowałyśmy zastosować nieparametryczny test U Manna-Whitneya, który nie wymaga założenia normalności rozkładu i pozwala na porównanie dwóch niezależnych grup. Przyjęłyśmy poziom istotności $\alpha = 0.05$, co oznacza, że hipoteza zerowa zostanie odrzucona, jeśli wartość p-value będzie mniejsza lub równa temu poziomowi.

**Hipotezy badawcze dla żarówki o podwójnej bańce:**

$H_0$: Spray nie ma wpływu na średni czas życia żarówki o podwójnej bańce.

$H_1$: Spray przedłuża średni czas życia żarówki o podwójnej bańce.

```{r}
alpha <- 0.05

test <- wilcox.test(double_bulb_sprayed$time_in_hours,double_bulb_not_sprayed$time_in_hours, alternative="greater")
  
print(paste("Uzyskano p-value:", test$p.value))
  
if (test$p.value <= alpha) {
  print(paste("Odrzucamy hipotezę zerową, przyjmujemy hipotezę alternatywną: Spray przedłuża średni czas życia żarówki o podwójnej bańce."))
} else {
    print(paste("Nie można odrzucić hipotezy zerowej dla tego testu"))
}
```

Wyniki testu wskazują, że spray nie ma wpływu na średni czas życia żarówek o podwójnej bańce(dokładnie jak myślałyśmy patrząc na wykres).

### Żarówki o pojedyńczej bańce

Z wykresu widziałyśmy, że spray przedłuża czas życia żarówek o pojedyńczej bańce, ale dla wiarygodności sprawdziłyśmy to statystycznie.

Najpierw musiałyśmy wybrać który test statystyczny wykorzystać, więc sprawdziłyśmy założenie dla testu t-studenta czyli czy jest rozkład zbliżony do normalnego. Wykorzystałyśmy dla tego test Shapiro-Wilka. Przyjęłyśmy poziom istotności $\alpha = 0.05$, co oznacza, że hipoteza zerowa zostanie odrzucona, jeśli wartość p-value będzie mniejsza lub równa temu poziomowi.

$H_0$: Czas życia żarówek o pojedyńczej bańce bez sprayu i ze sprayem jest rozkładem zbliżonym do normalnego.

$H_1$: Czas życia żarówek o pojedyńczej bańce bez sprayu i ze sprayem nie jest rozkładem zbliżonym do normalnego.

```{r}
shapiro.test(regular_bulb_not_sprayed$time_in_hours)
shapiro.test(regular_bulb_sprayed$time_in_hours)
```
Jak widać w obu przypadkach(żarówki o pojedyńczej bańce ze sprayem oraz bez sprayu p-value > 0.05, czyli nie możemy odrzucić hipotezy zerowej. Możemy powiedzieć że rozkłady czasu życia żarówek o pojedyńczej bańce ze sprayem oraz bez sprayu są zbliżone do rozkładu normalnego.

Zdecydowałyśmy wykorzystać test t-Studenta, ponieważ te rozkłady spełniają założenia tego testu i są to niezależne próby. Wykorzystamy ten test dla sprawdzenie czy ma spray wpływ na średni czas życia żarówki o pojedyńczej bańce. Przyjęłyśmy poziom istotności $\alpha = 0.05$, co oznacza, że hipoteza zerowa zostanie odrzucona, jeśli wartość p-value będzie mniejsza lub równa temu poziomowi.

**Hipotezy badawcze dla żarówki o pojedyńczej bańce:**

$H_0$: Spray nie ma wpływu na średni czas życia żarówki o pojedyńczej bańce.

$H_1$: Spray przedłuża średni czas życia żarówki o pojedyńczej bańce.

```{r}
alpha <- 0.05

test <- t.test(regular_bulb_sprayed$time_in_hours,regular_bulb_not_sprayed$time_in_hours, alternative="greater")
  
print(paste("Uzyskano p-value:", test$p.value))
  
if (test$p.value <= alpha) {
  print(paste("Odrzucamy hipotezę zerową, przyjmujemy hipotezę alternatywną: Spray przedłuża średni czas życia żarówki o pojedyńczej bańce."))
} else {
    print(paste("Nie można odrzucić hipotezy zerowej dla tego testu"))
}
```

Wyniki wskazują, że różnica między średnim czasem życia żarówek o pojedynczej bańce bez spraya i ze sprayem jest statystycznie istotna. Spray przedłuża średni czas życia żarówek o pojedynczej bańce.

# 3.Czy używanie którejś z tych alternatyw do zwykłych żarówek o pojedynczej bańce ma sens ekonomiczny?

Aby ocenić sens ekonomiczny stosowania alternatyw, obliczyłyśmy całkowity koszt użytkowania oraz koszt godzinny dla każdej z czterech badanych kombinacji. 

```{r}
sprayed_bulbs <- subset(data, data[["sprayed"]] == "CoatItYourself")
sum_of_sprayed_time <- sum(sprayed_bulbs[["time_in_hours"]])
price_of_CoatItYourself_per_use <- CoatItYourself_price / sum_of_sprayed_time
```

Obliczyłyśmy koszt całkowity każdej żarówki (z użyciem spraya i bez) oraz koszt godzinny tychże żarówek.
```{r}
old_colnames <- colnames(data)
data[, ncol(data) + 1] <- 0 
colnames(data) <- c(old_colnames, "total_price")
i <- 0
for (time in data[["time_in_hours"]]) {
  i <- i + 1
  if (data[i, "sprayed"] == "CoatItYourself"){
    data[i, "total_price"] <- time * price_of_CoatItYourself_per_use + data[i, "price_in_PLN"]
  } else {
    data[i, "total_price"] <-  data[i, "price_in_PLN"]
  }
}

old_colnames <- colnames(data)
data[, ncol(data) + 1] <- data[, "total_price"] / data[, "time_in_hours"]
colnames(data) <- c(old_colnames, "total_price_per_hour")
```

Ponownie odfiltrowałyśmy dane, żeby podzbiory zawierały nowopowstałe kolumny:
```{r}
regular_bulb <- subset(data, data[["product_type"]] == "regular bulb")
regular_bulb_not_sprayed <- subset(regular_bulb, regular_bulb[["sprayed"]] == "none")
regular_bulb_sprayed <- subset(regular_bulb, regular_bulb[["sprayed"]] == "CoatItYourself")

double_bulb <- subset(data, data[["product_type"]] == "DoubleBulb")
double_bulb_not_sprayed <- subset(double_bulb, double_bulb[["sprayed"]] == "none")
double_bulb_sprayed <- subset(double_bulb, double_bulb[["sprayed"]] == "CoatItYourself")

sprayed_bulbs <- subset(data, data[["sprayed"]] == "CoatItYourself")
not_sprayed_bulbs <- subset(data, data[["sprayed"]] == "none")
```

Zbudowałyśmy wykres pokazujący różnice średnich cen godziny użytkowania poszczególnych żarówek:
```{r}
mean_price_per_hour_regular_sprayed <- mean(regular_bulb_sprayed[["total_price_per_hour"]])
mean_price_per_hour_regular_not_sprayed <- mean(regular_bulb_not_sprayed[["total_price_per_hour"]])
mean_price_per_hour_double_sprayed <- mean(double_bulb_sprayed[["total_price_per_hour"]])
mean_price_per_hour_double_not_sprayed <- mean(double_bulb_not_sprayed[["total_price_per_hour"]])

values <- c(mean_price_per_hour_regular_not_sprayed, 
            mean_price_per_hour_regular_sprayed, 
            mean_price_per_hour_double_not_sprayed,
            mean_price_per_hour_double_sprayed)

labels <- c("Regular Not Sprayed", 
            "Regular Sprayed", 
            "Double Not Sprayed", 
            "Double Sprayed")

bar_positions <- barplot(
  values, 
  names.arg = labels,    
  cex.names = 0.8,
  col = graphic_colors,         
  border = "black",       
  main = "Średnia cena za godzinę użytkowania", 
  xlab = "Typ żarówki",   
  ylab = "Średnia cena za godzinę"
)
segments(
  x0 = 0,               
  y0 = values,          
  x1 = bar_positions,   
  y1 = values,        
  col = graphic_colors,           
  lty = 2                # Styl linii (2 = przerywana)
)
```

Na podstawie analizy kosztów oraz wykresów można zauważyć, że:

Najbardziej opłacalna jest zwykła żarówka ze sprayem, choć różnica w stosunku do zwykłej żarówki bez spraya jest niewielka.
Żarówki o podwójnej bańce są droższe w użytkowaniu, a stosowanie spraya dodatkowo zwiększa ich koszt.

# Test statystyczny dla sprawdzenia sensu ekonomicznego

Aby dojść do wniosków i sformułować nasze rekomendacje, przeprowadziłyśmy testy statystyczne.

### Żarówki o podwójnej bańce

Chciałybyśmy sprawdzić, czy średnia cena za godzinę użytkowania żarówki o podwójnej bańce (DoubleBulb) jest statystycznie istotnie wyższa niż średnia cena za godzinę użytkowania zwykłej żarówki (Regular Bulb). W tym celu zastosowałyśmy nieparametryczny test U Manna-Whitneya, ponieważ jeszcze wcześniej sprawdziłyśmy założenie normalności rozkładu i okazało się, że rozkład czasu życia żarówek *DoubleBulb* nie jest zbliżony do normalnego - nie spełnia założenia dla wykorzystania testu t-Studenta. Przyjęłyśmy poziom istotności $\alpha = 0.05$, co oznacza, że na tym poziomie będziemy gotowe odrzucić hipotezę zerową.

$H_0$: Średnia cena za godzinę żarówki o podwójnej bańce jest taka sama jak średnia cena za godzinę żarówki o pojedyńczej bańce.

$H_1$: Średnia cena za godzinę żarówki o podwójnej bańce jest większa niż średnia cena za godzinę żarówki o pojedyńczej bańce.

```{r}
alpha <- 0.05

test <- wilcox.test(double_bulb$total_price_per_hour,regular_bulb$total_price_per_hour, alternative="greater")
  
print(paste("Uzyskano p-value:", test$p.value))
  
if (test$p.value <= alpha) {
  print(paste("Odrzucamy hipotezę zerową, przyjmujemy hipotezę alternatywną: Cena za godzinę żarówki o podwójnwj bańce jest większa niż średnia cena za godzinę żarówki o pojedyńczej bańce."))
} else {
    print(paste("Nie można odrzucić hipotezy zerowej dla tego testu"))
}
```

Z wyników testu wynika, że użytkowanie żarówki o podwójnej bańce jest droższe niż użytkowanie żarówki o pojedynczej bańce. Chociaż żarówki o podwójnej bańce charakteryzują się dłuższym czasem życia, ich stosowanie *nie jest uzasadnione ekonomicznie*.

Z wcześniejszych testów statystycznych wynika również, że stosowanie sprayu w przypadku żarówek o podwójnej bańce nie zwiększa ich średniego czasu życia, co oznacza, że spray w tym przypadku również nie ma sensu ekonomicznego.

### Żarówki o pojedyńczej bańce 

Odwrotnie wygląda sytuacja w przypadku żarówek o pojedynczej bańce – stosowanie sprayu wydłuża ich średni czas życia. Aby sprawdzić, czy taka alternatywa (żarówka o pojedynczej bańce ze sprayem) jest ekonomicznie opłacalna, przeprowadziłyśmy test t-Studenta, ponieważ jeszcze wcześniej sprawdziłyśmy założenie normalności rozkładu i okazało się, że rozkład czasu życia żarówek o pojedyńczej bańce jest zbliżony do normalnego - spełnia założenia dla wykorzystania testu t-Studenta. Przyjęłyśmy poziom istotności $\alpha = 0.05$.

$H_0$: Średnia cena za godzinę żarówki o pojedyńczej bańce bez spraya jest taka sama jak średnia cena za godzinę żarówki o pojedyńczej bańce ze sprayiem.

$H_1$: Średnia cena za godzinę żarówki o pojedyńczej bańce ze sprayiem jest większa niż średnia cena za godzinę żarówki o pojedyńczej bańce bez spraya.

```{r}
alpha <- 0.05

test <- t.test(regular_bulb_sprayed$total_price_per_hour,regular_bulb_not_sprayed$total_price_per_hour, alternative="greater")
  
print(paste("Uzyskano p-value:", test$p.value))
  
if (test$p.value <= alpha) {
  print(paste("Odrzucamy hipotezę zerową, przyjmujemy hipotezę alternatywną: Średnia cena za godzinę żarówki o pojedyńczej bańce ze sprayiem jest większa niż średnia cena za godzinę żarówki o pojedyńczej bańce bez spraya."))
} else {
    print(paste("Nie można odrzucić hipotezy zerowej dla tego testu"))
}
```

Na podstawie wyników testu można stwierdzić, że średnia cena za godzinę użytkowania żarówki o pojedynczej bańce bez sprayu jest taka sama jak średnia cena za godzinę użytkowania żarówki o pojedynczej bańce ze sprayem. Z wcześniejszych wyników wiemy, że żarówki o pojedynczej bańce ze sprayem charakteryzują się dłuższym czasem życia. Wydaje się więc, że stosowanie sprayu może mieć sens ekonomiczny w przypadku żarówek o pojedynczej bańce.

Jednakże zakup sprayu *CoatItYourself* i jego stosowanie w przypadku zwykłych żarówek nieznacznie obniża średni koszt użytkowania, ale z praktycznego punktu widzenia jest to rozwiązanie nieopłacalne. Wynika to z konieczności reaplikacji co godzinę oraz potrzeby odczekania, aż żarówka ostygnie.

Podsumowując, używanie którejś z tych alternatyw do zwykłych żarówek o pojedynczej bańce nie ma sensu ekonomicznego, co wychodzi z wyników testów statystycznych oraz praktycznego punktu widzenia.

# 4.Rekomendowane zmiany dla wzrostu użyteczności oraz ekonomicznego sensu stosowania spraya.
W związku z wynikami testów statystycznych oraz analizą wykresów rekomendujemy skierowanie dalszych prac nad *CoatItYourself* na wydłużenie czasu pomiędzy reaplikacjami sprayu. Taki krok zmniejszyłby godzinny koszt użytkowania oraz zwiększyłby wygodę użytkowania.

Jednocześnie sugerujemy rozważenie obniżenia ceny sprayu, ponieważ różnica cenowa w stosunku do użytkowania zwykłych żarówek bez sprayu z praktycznego punktu widzenia jest znikoma.

Jeśli chodzi o żarówki *DoubleBulb*, ich stosowanie nie jest ekonomicznie opłacalne, a użycie sprayu *CoatItYourself* dodatkowo zwiększa koszt użytkowania. Należy jednak zauważyć, że żarówki *DoubleBulb* wyróżniają się większą trwałością, co pozwala na rzadszą wymianę. W niektórych sytuacjach, takich jak trudno dostępne miejsca montażu, może to być istotnym priorytetem dla konsumenta.


# Zakładając dzienne użycie żarówki 4 godziny/dobę, na ile lat średnio starcza jedna żarówka

Przyjrzyjmy się teraz sytuacji przeciętnego gospodarstwa domowego.

Założenia:  
- Dzienny czas użytkowania: 4 godziny.  
- Liczba żarówek w gospodarstwie: 40.  

Średni czas użytkowania poszczególnych żarówek w dniach:

```{r}
mean_use_time_per_day_in_household <- 4
mean_number_of_bulbs_in_household <- 40
mean_time_regular_not_sprayed <- mean(regular_bulb_not_sprayed[["time_in_hours"]])
mean_time_double_not_sprayed <- mean(double_bulb_not_sprayed[["time_in_hours"]])
mean_time_regular_sprayed <- mean(regular_bulb_sprayed[["time_in_hours"]])
mean_time_double_sprayed <- mean(double_bulb_sprayed[["time_in_hours"]])

mean_time_in_days_regular_not_sprayed <- mean_time_regular_not_sprayed / mean_use_time_per_day_in_household
mean_time_in_days_regular_sprayed <- mean_time_regular_sprayed / mean_use_time_per_day_in_household
mean_time_in_days_double_not_sprayed <- mean_time_double_not_sprayed / mean_use_time_per_day_in_household 
mean_time_in_days_double_sprayed <- mean_time_double_sprayed / mean_use_time_per_day_in_household

mean_time_in_days <- c(mean_time_in_days_regular_not_sprayed, 
                       mean_time_in_days_regular_sprayed, 
                       mean_time_in_days_double_not_sprayed, 
                       mean_time_in_days_double_sprayed)

bar_positions <- barplot(
  mean_time_in_days,
  names.arg = labels,     
  col = graphic_colors,     
  cex.names = 0.8,
  border = "black",       
  main = "Średni czas użytkowania poszczególnych żarówek",
  xlab = "Typ żarówki",   
  ylab = "Średni czas użytkowania w dniach"
)
segments(
  x0 = 0,                
  y0 = mean_time_in_days,
  x1 = bar_positions,    
  y1 = mean_time_in_days,
  col = graphic_colors, 
  lty = 2                # Styl linii (2 = przerywana)
)

mean_time_in_days_regular_not_sprayed 
mean_time_in_days_regular_sprayed 
mean_time_in_days_double_not_sprayed 
mean_time_in_days_double_sprayed

```
Z wykresu widzimy, że średni czas użytkowania w dniach jest większy dla żarówek o podwójnej bańce.
Spray również pzredłuża czas użytkowania zarówno żarówek o pojedyńczej bańce jak i żarówek o podójnej bańce.

Wtedy jedne opakowanie w tym modelowym gospodarstwie domowym starczy na:

```{r}
CoatItYourself_time_to_use_up_in_years <- sum_of_sprayed_time / mean_use_time_per_day_in_household / mean_number_of_bulbs_in_household / 365 
CoatItYourself_time_to_use_up_in_years
```


# Wnioski i rekomendacje

Na podstawie przeprowadzonej analizy statystycznej i ekonomicznej można wyciągnąć następujące wnioski:

1. **Czas życia żarówek:**
   - Żarówki *DoubleBulb* mają statystycznie dłuższy średni czas życia niż żarówki standardowe (*regular bulb*).
   - Spray *CoatItYourself* wydłuża średni czas życia żarówek standardowych, ale nie ma wpływu na czas życia żarówek *DoubleBulb*.

2. **Koszt użytkowania:**
   - Najbardziej opłacalną opcją jest stosowanie żarówek standardowych pokrytych sprayem *CoatItYourself*. Różnica w kosztach użytkowania między tą opcją a żarówkami standardowymi bez spraya jest jednak niewielka.
   - Żarówki *DoubleBulb* są droższe w użytkowaniu, zarówno w wersji ze sprayem, jak i bez niego. Mimo ich dłuższego czasu życia, nie są one ekonomicznie uzasadnione.

3. **Rekomendacje dla producenta:**
   - Warto skupić się na promocji sprayu *CoatItYourself* w połączeniu z żarówkami standardowymi, gdyż ta kombinacja oferuje dobrą równowagę między trwałością a kosztem użytkowania.
   - Można rozważyć obniżenie kosztów produkcji żarówek *DoubleBulb* lub wprowadzenie dodatkowych innowacji, które zwiększyłyby ich ekonomiczną opłacalność.
   - Należy przeanalizować możliwość ulepszenia składu sprayu *CoatItYourself*, aby jego efektywność była widoczna również w przypadku żarówek *DoubleBulb*.

4. **Rekomendacje dla konsumentów:**
   - Konsumenci, którzy chcą obniżyć koszty użytkowania żarówek, powinni wybierać żarówki standardowe w połączeniu ze sprayem *CoatItYourself*.
   - Zakup żarówek *DoubleBulb* jest uzasadniony jedynie w sytuacjach, gdzie szczególnie istotna jest ich większa trwałość, a koszt użytkowania ma mniejsze znaczenie.


